【裁判字號】    90,台上,4397
【裁判日期】    900719
【裁判案由】    走私
【裁判全文】
最高法院刑事判決                                九十年度台上字第四三九七號
    上  訴  人  乙○○
                甲○○
                丙○○
右上訴人等因走私案件，不服台灣高等法院高雄分院中華民國八十九年十二月二十九
日第二審判決（八十九年度上訴字第一六一八號，起訴案號：台灣澎湖地方法院檢察
署八十九年度偵字第二七三號），提起上訴，本院判決如左：
    主  文
原判決關於乙○○部分撤銷，發回台灣高等法院高雄分院。
其他上訴駁回。
    理  由
一、撤銷部分（乙○○部分）
本件原判決撤銷第一審關於上訴人乙○○部分科刑判決，改判仍論處上訴人共同私運
管制物品進口逾公告數額罪刑，固非無見。惟上訴人尚於民國八十九年六月二十六日
二十三時五十分許，與陳世德、吳丁文基於共同之犯意聯絡，駕駛「利興號」漁船在
澎佳嶼西北方四十海浬公海處，以新台幣十三萬元代價受僱於綽號「阿海」之男子，
將大衛杜夫牌及七星牌未稅洋菸共四百三十九箱私運至台北縣貢寮鄉三貂角外海約二
十海浬處，等待交與綽號「阿順」之人以舢板接駁上岸，旋為警查獲扣案，檢察官認
與本件有連續犯之裁判上一罪關係，移送併辦，原審未及併案審理，遽行判決，自嫌
疏漏，應認原判決關於乙○○部分有撤銷發回更審之原因。
二、駁回部分（甲○○、丙○○部分）
按刑事訴訟法第三百七十七條規定：上訴於第三審法院，非以判決違背法令為理由，
不得為之。是提起第三審上訴，應以原判決違背法令為理由，係屬法定要件，如果上
訴理由狀未依據卷內訴訟資料，具體指摘原判決不適用何種法則或如何適用不當，或
所指摘原判決違法情事，顯與法律規定得為第三審上訴理由之違法情形，不相適合時
，均應認其上訴為違背法律上之程式，予以駁回。上訴意旨略以：（一）乙○○於初
訊所供接駁私貨地點宜蘭梗枋港外海約三海浬處較為可信，該處為我國領海，本件走
私應適用懲治走私條例第三條第一項論罪，原判決認定宜蘭梗枋港外海約二十海浬處
為接駁私貨地點，依同條例第二條第一項論處，顯係適用法則不當。（二）原判決事
實欄第二段認乙○○為船長，同欄第三段又改認上訴人甲○○為船長，判決矛盾且不
備理由云云。惟查：證據之取捨及犯罪事實之認定，乃事實審法院之職權，且證據之
憑信力如何，事實審法院依自由心證之原則，本有斟酌取捨之權，苟其取捨，不違背
經驗法則或論理法則，不得任意指為違法，而據為適法之第三審上訴理由。原審綜合
卷內全部證據資料審酌判斷，認上訴人甲○○、丙○○罪證明確，且乙○○多次陳述
接駁私貨之地點均不相同，應以所供宜蘭梗枋港外海約二十海浬處為可信，因而依懲
治走私條例第二條第一項，論處上訴人等共同私運管制物品進口罪刑，已盡職權調查
之能事，並詳所憑之證據與認定之理由，所為論與卷內證據資料悉相符合，其證
據之取捨與證據證明力判斷職權之行使，以及量定刑度之理由說明，暨法則適用之論
，亦均無違背證據法則與實定法則。又原判決事實欄二記載八十九年四月一日之走
私，係由乙○○擔任「利興號」漁船船長，事實欄三記載八十九年五月二十四日之走
私，由甲○○擔任同船船長（因乙○○未參與此次走私），二者事實既異，自無矛盾
不符可言。上訴意旨泛詞指摘原判決不備理由、理由矛盾及適用法則不當，俱非適法
之第三審上訴理由，應認其上訴違背法律上之程式，予以駁回。
據上論結，應依刑事訴訟法第三百九十五條前段，第三百九十七條、第四百零一條，
判決如主文。
中      華      民      國     九十     年      七      月     十九     日
                              最高法院刑事第三庭
                                  審判長法官  陳  錫  奎
                                        法官  洪  清  江
                                        法官  李  伯  道
                                        法官  呂  丹  玉
                                        法官  花  滿  堂
      右正本證明與原本無異
                                              書  記  官
中      華      民      國     九十     年      七      月    二十五    日


司法院資訊處製作；財團法人民間司法改革基金會備份。
